臺灣臺中地方法院刑事判決
110年度金訴字第511號
公  訴  人  臺灣臺中地方檢察署檢察官
被      告  陳宇賢




上列被告因詐欺等案件，經檢察官提起公訴（109年度偵緝字第7
54號、110年度偵字第1802號），被告於本院準備程序就被訴事
實為有罪之陳述，本院由合議庭裁定改行簡式審判程序，判決如
下：
    主    文
丙○○三人以上共同犯詐欺取財罪，處有期徒刑壹年壹月。
    犯罪事實
一、甲○○（另由本院審理中）、丙○○與不詳之詐欺集團成員共同
    基於3人以上共犯詐欺取財及洗錢之犯意聯絡，由甲○○提供
    自己名下帳戶供詐騙集團成員匯入詐欺款項，再由丙○○或甲○○本人親自提款後交付予集團中收款之成員，甲○○負責提供
    人頭帳戶兼提款車手工作；丙○○財負責提款車手工作，詐欺
    集團成員與甲○○、丙○○為上述分工後，先推由不詳之詐欺集
    團成員於民國108年12月初，以LINE通訊軟體暱稱：「Belia
    副執導長」之帳戶與丁○○聯絡，佯稱：可以代為操盤投資，
    虧損會自行吸收，有盈餘就會匯錢給丁○○云云，致丁○○陷於
    錯誤，依指示於如附表一所示時間、地點，匯款如附表一所
    示之金額款項至甲○○所申辦之中華郵政股份有限公司大里草
    湖郵局帳號00000000000000號之帳戶（下稱郵局帳戶）中，
    旋遭甲○○、丙○○於如附表二所示之時間、地點提領一空，丙○○從中取得2萬元之報酬，甲○○取得不詳之報酬，再將其餘
    贓款於不詳時地交付詐欺集團成員，同時掩飾與隱匿詐欺犯
    罪所得贓款去向及所在。
二、案經丁○○訴由臺中市政府警察局霧峰分局報告臺灣臺中地方
    檢察署檢察官偵查起訴。
    理    由
一、被告丙○○所犯非死刑、無期徒刑、最輕本刑為 3年以上有期
    徒刑之罪，亦非高等法院管轄第一審案件，且被告於本院準
    備程序中，已就被訴事實為有罪之陳述（參本院卷第44頁）
    ，經告知簡式審判程序之旨後，被告及檢察官對於本案改依
    簡式審判程序審理均表示同意，本院合議庭爰依刑事訴訟法
    第273條之1第1項規定，裁定本案由受命法官獨任以簡式審
    判程序加以審理，是本案依同法第273條之2規定，不受同法
    第159條第1項、第161條之2、第161條之3、第163條之1及第
    164條至第170條有關證據提示、交互詰問及傳聞證據等相關
    規定之限制。
二、上揭犯罪事實，業據被告於本院審理時坦承不諱（參本院卷
    第44頁），核與告訴人即證人丁○○之證述情節相符（參偵卷
    第25至27頁），復有帳戶個資檢視、臺北市政府警察局大同
    分局民族路派出所受理刑事案件報案三聯單、臺北市政府警
    察局大同分局民族路派出所受理各類案件紀錄表、內政部警
    政署反詐騙諮詢專線紀錄表、臺北市政府警察局大同分局民
    族路派出所受理詐騙帳戶通報警示簡便格式表、金融機構聯
    防機制通報單、匯款明細、LINE對話紀錄、中華郵政股份有
    限公司大里草湖郵局帳號00000000000000帳號申辦資料及交
    易明細、監視器畫面照片等在卷可稽(參偵卷第21至24、35
    至66頁，偵緝卷第101至107頁)，足認被告上開任意性自白
    堪認與事實相符，此部分事實應堪認定。綜上，本案事證明
    確，被告犯行應堪認定，應予依法論科。
三、論罪科刑：
(一)核被告所為，均係犯刑法第339條之4第1項第2款之三人以上
    共同犯詐欺取財罪及洗錢防制法第14條第1項之洗錢罪。
(二)按共同實行犯罪行為之人，在合同意思範圍以內，各自分擔
    犯罪行為之一部，相互利用他人之行為，以達其犯罪之目的
    者，即應對於全部所發生之結果，共同負責，不問犯罪動機
    起於何人，亦不必每一階段犯行，均經參與。又關於犯意聯
    絡，不限於事前有所協議，其於行為當時，基於相互之認識
    ，以共同犯罪之意思參與者，亦無礙於共同正犯之成立。且
    數共同正犯之間，原不以直接發生犯意聯絡者為限，即有間
    接之聯絡者，亦包括在內（最高法院98年度台上字第4384號
    、98年度台上字第 713號判決意旨參照）。查本案被告係負
    責提領金錢之車手，屬本案詐欺取財犯行所不可或缺之重要
    環節，被告係以與本案詐欺集團其他成員共同犯罪之意思而
    參與本案詐欺取財犯行，縱被告未與本案詐欺集團其他成員
    於事前有所協議或直接聯繫，揆諸前揭判決意旨，亦無礙於
    其共同參與犯罪之認定，是被告雖均未親自對告訴人實施詐
    術行為，然被告在本案詐欺取財之犯意聯絡範圍內，既負責
    上揭行為，分擔本案詐欺取財行為之一部，自仍應對該犯意
    聯絡範圍內所發生之全部結果共同負責，故被告、同案被告
    甲○○與詐欺集團其他成員間各就本案犯行，有犯意聯絡及行
    為分擔，應論以共同正犯。
(三)被告就本案犯行，係以一行為同時觸犯二罪名，為想像競合
    犯，應依刑法第55條規定，從一重之加重詐欺取財罪處斷。
(四)按犯前 2條之罪（即洗錢防制法第14條之一般洗錢罪、同條
    例第15條之特殊洗錢罪），在偵查或審判中自白者，減輕其
    刑，洗錢防制法第16條第2項亦有明定。查被告於審理中坦
    承本案洗錢犯行，爰參酌最高法院108年度台上字第4405、4
    408號判決意旨，就洗錢犯行，依洗錢防制法第16條第2項規
    定，減輕其刑。
(五)爰以行為人之責任為基礎，審酌被告：1.行為時正值青年，
    不思依循正途獲取穩定經濟收入，竟貪圖不法錢財，擔任車
    手提領詐欺贓款，價值觀念顯有偏差，所為殊值非難；2.犯
    後已坦承犯行，並與告訴人達成和解（參本院卷第173至177
    頁）；3.酌以犯罪之動機、目的、擔任之角色、本案參與情
    形等節，暨其自述國中畢業之智識程度，目前從事工，月薪
    約5到7萬元，已婚，須扶養未成年子女、祖父母（參本院卷
    第54頁）等一切情狀，量處如主文所示之刑。
四、沒收部分：
    被告於偵查時雖供稱因本案犯罪領有2萬元之報酬，惟被告
    已與告訴人達成和解，業如前述，本院斟酌雖非刑法第38條
    之1 第5 項規定文義所指犯罪所得已實際合法「發還」被害
    人者，惟已達沒收制度剝奪被告犯罪所得之立法目的，故認
    就被告等犯罪所得若再予以沒收，容有過苛之虞，依刑法第
    38條之2 第2 項之規定即不予沒收。 
據上論斷，應依刑事訴訟法第273條之1第1項、第299條第 1項前
段，洗錢防制法第14條第1項、第16條第2項，刑法第11條、第28
條、第339條之4第1項第2款、第55條，刑法施行法第1條之1第1
項，判決如主文。
本案經檢察官廖聖民提起公訴，檢察官乙○○到庭執行職務。
中　　華　　民　　國　　110 　年　　10　　月　　29　　日
                  刑事第十八庭  法  官  李依達
以上正本證明與原本無異。
如不服本判決應於收受送達後20日內向本院提出上訴書狀，並應
敘述具體理由；其未敘述上訴之理由者，應於上訴期間屆滿後20
日內向本院補提理由書（均須按他造當事人之人數附繕本）「切
勿逕送上級法院」。
告訴人或被害人如不服判決，應備理由具狀向檢察官請求上訴，
上訴期間之計算，以檢察官收受判決正本之日起算。
                                書記官  陳彥蓉
中　　華　　民　　國　　110 　年　　10　　月　　29　　日
附表一：
編號 匯款時間 匯款地點 匯款金額（新臺幣：元） 1 109年1月13日17時26分許 臺北市○○區○○路000號中國電視公司之自動櫃員機 3萬 2 109年1月14日12時49分許 臺北市○○區○○路00○0號富邦銀行南港分行之自動櫃員機 24萬 3 109年2月10日9時38分許 臺北市大安區忠孝復興捷運站之自動櫃員機 3萬 
附表二：
編號 提款時間 提款地點 提款金額（新臺幣：元） 提款人 有無監視器錄影畫面 1 109年1月13日19時14分1秒 苗栗縣○○鎮○○路000號卓蘭郵局之自動櫃員機 3萬 丙○○ 有 2 109年1月14日16時2分27秒 卓蘭郵局櫃檯 5000 甲○○ 有 3 109年1月14日17時57分54秒 卓蘭郵局之自動櫃員機 6萬 丙○○ 有 4 109年1月14日17時59分16秒 卓蘭郵局之自動櫃員機 6萬 丙○○ 有 5 109年1月15日0時18分25秒 臺中市○區○○路000○000號萊爾富台中中堂店之自動櫃員機 2萬9451 （轉帳） 丙○○ 有 6 109年1月15日0時22分1秒 萊爾富台中中堂店之自動櫃員機 2萬 丙○○ 有 7 109年1月15日0時23分37秒 萊爾富台中中堂店之自動櫃員機 2萬 丙○○ 有 8 109年1月15日0時24分34秒 萊爾富台中中堂店之自動櫃員機 2萬 丙○○ 有 9 109年1月16日某時 不詳 1萬 （轉帳） 丙○○或甲○○ 無 10 109年1月16日某時 不詳 1萬 （轉帳） 丙○○或甲○○ 無 11 109年1月16日某時 不詳 4000 （轉帳） 丙○○或甲○○ 無 12 109年1月16日某時 不詳 1000 丙○○或甲○○ 無 13 109年2月10日9時38分許後某時 不詳 2萬 丙○○或甲○○ 無 14 109年2月10日9時38分許後某時 不詳 1萬 丙○○或甲○○ 無 

附錄本案論罪科刑法條：
中華民國刑法第339條之4第1項
犯第339 條詐欺罪而有下列情形之一者，處1 年以上7 年以下有
期徒刑，得併科100 萬元以下罰金：
一、冒用政府機關或公務員名義犯之。
二、三人以上共同犯之。
三、以廣播電視、電子通訊、網際網路或其他媒體等傳播工具，
    對公眾散布而犯之。
　
洗錢防制法第14條第1項
有第二條各款所列洗錢行為者，處7 年以下有期徒刑，併科新臺
幣5 百萬元以下罰金。